【裁判字號】    97,消債清,104
【裁判日期】    980519
【裁判案由】    清算事件
【裁判全文】
臺灣臺北地方法院民事裁定           97年度消債清字第104號
聲  請  人
即債務人    甲○○
代  理  人  林言丞律師
                        明國際法律專利商標事務所)
上列當事人因消費者債務清理事件聲請清算，本院裁定如下：
    主  文
聲請駁回。
聲請費用由聲請人負擔。
    理  由
一、按債務人對於金融機構因消費借貸、自用住宅借款、信用卡
    或現金卡契約而負債務，在聲請更生或清算前，應提出債權
    人清冊，以書面向最大債權金融機構請求協商債務清償方案
    並表明共同協商之意旨；又債務人與金融機構協商成立者，
    不得聲請更生或清算。但因不可歸責於己之事由，致履行顯
    有重大困難者，不在此限；消費者債務清理條例第151條第1
    項、第5項分別定有明文。次按，聲請更生或清算不合程式
    或不備其他要件者，法院應以裁定駁回之，但其情形可以補
    正者，法院應定期間先命補正，復為同條例第8條所明定。
    。
二、本件聲請意旨略以：債務人有不能清償債務情事，復未經法
    院裁定開始清算程序或宣告破產，曾依中華民國銀行公會會
    員辦理消費金融案件無擔保債務協商機制協商未成立，故依
    法聲請清算云云。惟查：
    (一)消債條例所定協商前置程序之意旨，在使金融機構與債務
      人就特定種類之債務清理事務上，利用法院程序外解決之
      協商機制，為迅速有效之自主性解決。而此一程序之進行
      ，有賴當事人間之協力配合，本於誠信為基礎，形成債務
      清理之共識，藉由法院之事後核可，賦予協商內容作為執
      行名義之正當性。苟債務人為直接進入清算程序，而於前
      置協商程序時，故意使協商破裂，雖有債務協商不成立之
      形式，然藉由脫法方式造成此等結論，難謂債務人有進行
      債務清理之誠意可言。
    (二)本件債務人主張其已踐行前置協商程序，但未能成立，原
      因係為國泰人壽保險公司提供月付5,000元還款方案，但
      債務人每月薪資僅22,606元，其與配偶二人每月必要生活
      費為22,557元，故無法接受協商條件，仍堅持僅願每月還
      款500元等情，致使協商不能成立；此有債務人所提出之
      前置協商不成立通知書在卷可稽。
    (三)經查，依據債務人所提出之薪資明細表可知，債務人每月
      薪資約為22,606元。而行政院主計處公告之97年度最低生
      活費用（以每年家庭收支調查，計算出每人每月消費支出
      之百分之60作為最低生活費），台北市平均每人每月最低
      生活費為14,152元；故如債務人陳報之金額如超過上開數
      額者，即屬非必要之支出，而有浪費之嫌，即應以上開金
      額作為每月必要支出之金額。至於債務人之配偶湯淑貞於
      96年4月18日，始向勞保局申請退保提領退休金計1,115,
      846元，顯見湯淑貞並非如債務人所稱全無資力，而需由
      債務人扶養。因此，債務人是否確實無力負擔每月5,000
      元之還款額度，顯屬可議，當難謂債務人已盡力促成協商
      成立。
    (四)從而，以債務人之收入現況每月22,606元，支出維持基本
      生活費14,152元外，履行原協商方案5,000元，應無重大
      困難，足認聲請人無參與協商之誠意，形同未確實踐行前
      置協商程序。依前揭說明，本件清算之聲請，於法尚有未
      合。
三、綜上所述，本件聲請人有固定收入之履行能力，縱有履行不
    便，亦得經由銀行協商程序以求適當履債，聲請人無參與前
    置協商之誠意，逕為本件清算聲請，自屬違背消費者債務清
    理條例第151條第5項之規定，且上開欠缺又屬無從補正，依
    上說明，自應駁回其清算之聲請，爰裁定如主文。
中    華    民    國    98    年    5     月    19    日
                  民事第二十一庭法      官  李慈惠
上為正本係照原本作成
如不服本裁定，應於裁定送達後10日內，以書狀向本院提出抗告
，並繳納抗告費新臺幣1千元
中    華    民    國    98    年    5     月    19    日
                                書  記  官  蔡文揚


司法院資訊處製作；財團法人民間司法改革基金會備份。
